最高法院刑事判決　　　　　　　　　　　　　　　九十一年度台上字第三六○五號
　　上　訴　人　甲○○
　　選任辯護人　徐文開律師
　　　　　　　　陳正忠律師
右上訴人因違反著作權法案件，不服台灣高等法院花蓮分院中華民國八十八年十二月
二十八日第二審判決（八十六年度上訴字第四八七號，起訴案號：台灣花蓮地方法院
檢察署八十五年度偵字第二三二八號），提起上訴，本院判決如左：
    主  文
原判決撤銷，發回台灣高等法院花蓮分院。
    理  由
本件原判決認定上訴人甲○○係七采資訊有限公司（設台中市○○區○○路二九六號
四樓）經理，其於民國（下同）八十四年間，與該公司負責人李貴章（另案審理）基
於犯意聯絡，未經著作權人吳金樹同意，意圖銷售而擅自重製吳金樹美術著作（字型
繪畫）「篆刻字彙」字型，編存入該公司所銷售硬式磁碟中（軟體名稱為「印相大師
」），再將之銷售予不特定之刻印業者。嗣經警於八十四年五月三十日在花蓮市○○
路二一六號李志雄所經營之「國光鑄印社」及花蓮縣玉里鎮○○街四十九號曾清風所
經營之「松清彩藝印刷企業社」搜索查獲李志雄、曾清風向七采資訊有限公司所購得
，內儲存前開重製字型檔案之硬式磁碟二個（含軟體保護卡一個）等情，因而撤銷第
一審諭知上訴人無罪之判決，改判論處上訴人共同意圖銷售而擅自以重製之方法侵害
他人之著作財產權罪刑，固非無見。
惟查內政部著作權委員會八十七年二月二十日台內著會發字第八七○三七七五號復
原審法院函（附於上訴字卷(一)卷第五十五頁至五十七頁）固稱：「字型繪畫」如具有
原創性，屬著作權保護之對象，吳金樹申請著作登記之「篆刻字彙」如確由著作人吳
金樹所創作，應有原創性而受著作權法保護等語，然查內政部八十五年五月十六日
台內著會發字第八五○八三○五號函釋：「字型繪畫藉由電腦程式設計操作繪製成圖
，……該項機器繪製之圖或文字形狀，尚難認係藝術領域內之繪畫、法書（書法）或
字型繪畫之創作，自不屬於著作權法第五條第一項第四款所定之美術著作」等語（該
函影本附於原審法院九十年度上更(一)字第一八號李貴章違反著作權法案卷），即認藉
由電腦程式設計操作繪圖而成之字型繪畫，非屬著作權法第五條第一項第四款之美術
著作。究竟告訴人吳金樹申請註冊登記之「篆刻字彙」一書，其字彙圖型，是否屬於
藉由電腦程式設計操作繪圖而成，而不能認係著作權法第五條第一項第四款所定之美
術著作？事實仍欠明瞭，原審未詳審酌及此，遽為判決，尚嫌速斷，併有查證未盡之
違誤。上訴意旨執以指摘原判決不當，為有理由，應認原判決有撤銷發回更審之原因
。
據上論結，應依刑事訴訟法第三百九十七條、第四百零一條，判決如主文。
中      華      民      國    九十一    年      六      月    二十七    日
                              最高法院刑事第十一庭
                                  審判長法官  呂  潮  澤
                                        法官  白  文  漳
                                        法官  陳  世  雄
                                        法官  孫  增  同
                                        法官  林  開  任
      右正本證明與原本無異
                                              書  記  官
中      華      民      國    九十一    年      七      月      二      日
